臺灣高等法院刑事裁定
                                     109年度聲字第2377號
聲  請  人
即  被  告  戴佑承



上列聲請人因違反毒品危害防制條例案件（本院109年度上訴字
第645號），聲請發還扣押物，本院裁定如下：
    主  文
扣案之現金新臺幣拾伍萬伍仟柒佰元部分准予發還戴佑承。
其餘聲請駁回。
    理  由
一、聲請意旨略以：聲請人即被告戴佑承因違反毒品危害防制條
    例案件，前經本院第二審裁判終結，認定部分扣案物與被告
    犯行無涉，未為沒收之諭知，爰依刑事訴訟法142條第1項、
    第317條規定，聲請發還其中未沒收之現金新臺幣(下同)16
    萬700元等語。
二、按「扣押物若無留存之必要者，不待案件終結，應以法院之
    裁定或檢察官之命令發還之」、「扣押物未經諭知沒收者，
    應即發還。但上訴期間內或上訴中遇有必要情形，得繼續扣
    押之」，刑事訴訟法第142條第1項前段、第317條分別定有
    明文。
三、經查：聲請人即被告戴佑承因違反毒品危害防制條例案件，
    前經扣押聲請人所有之現金合計18萬700元，有新竹市警察
    局第三分局扣押物品目錄表(見偵1316卷第29頁反面至30頁)
    、臺灣新竹地方法院108年度院保字第726號扣押物品清單可
    稽(見原審卷第123頁)。檢察官偵查終結後，對被告提起公
    訴，認其中2萬5千元為被告犯罪所得，聲請宣告沒收(見起
    訴書第2頁)；案經原審以108年度訴字第476號判處罪刑、本
    院以109年度上訴字第645號駁回上訴，均認扣案現金其中2
    萬元為被告之犯罪所得，應依法宣告沒收，其餘款項與本案
    無關(見原判決第7至9頁、本院判決第5頁)；被告不服本院
    第二審判決，已提起第三審上訴，全案尚未定讞。考量上開
    扣案現金原是被告所持有支配，被告之配偶陳雅婷固曾聲請
    發還上開部分款項(本院109年度聲字第2443號)，惟嗣已具
    狀陳明係出於誤會，表示同意發還予被告之旨，此經本院核
    閱案卷確認無誤，復無其他人主張權利；而上開扣案現金除
    檢察官聲請宣告沒收之2萬5千元(其中2萬元並經原判判決宣
    告沒收、本院判決予以維持)部分外，其餘155,700元(180,7
    00－25,000)既未經檢察官聲請沒收，亦無證據堪認與本案販
    賣毒品犯行究竟有何具體關聯性，難認仍有繼續扣押之必要
    。揆諸上揭規定，本件聲請人聲請發還扣案現金，在155,70
    0元部分範圍內，於法並無不合，應予准許。至於逾此範圍
    部分，因全案尚未定讞，斟酌個案情節，仍有繼續扣押之必
    要，尚難照准，應予駁回。
據上論斷，應依刑事訴訟法第142條第1項前段、第220條，裁定
如主文。
中　　華　　民　　國　　109 　年　　6 　　月　　24　　日
              　　刑事第六庭    審判長法　官  劉方慈
                                      法　官  林家賢
                                      法　官  朱嘉川
以上正本證明與原本無異。      
如不服本裁定，應於收受送達後5日內向本院提出抗告狀。
                                      書記官  尤朝松
中　　華　　民　　國　　109 　年　　6 　　月　　29　　日